臺灣桃園地方法院民事判決　　　　　　　95年度訴字第1286號
原　　　告　乙○○
訴訟代理人　李惠平律師
被　　　告　丁○○
訴訟代理人　郭睦萱律師
上列當事人間損害賠償事件，經本院於民國96年5 月24日言詞辯
論終結，判決如下：
    主  文
原告之訴及假執行之聲請均駁回。
訴訟費用由原告負擔。
    事  實
甲、原告方面：
壹、聲明：
一、被告應給付原告新台幣（下同）5,544,000 元及自起訴狀繕
    本送達翌日起至清償日止，按年利率百分之5 計算之利息。
二、願供擔保，請准宣告假執行。
貳、陳述：
一、緣被告於民國89年間向原告表示第三人南璋股份有限公司（
    下稱南璋公司）有意擴廠，欲購買毗鄰農業用地向桃園縣政
    府等機關申請變更為工業用地，如原告將所有坐落桃園縣中
    壢市○○段（下稱過嶺段）149-29地號農業用地申辦變更使
    用地類別為工業用地，即得參與上開擴廠計劃，並稱其得於
    2 年內完成上開變更用地程序，兩造乃於89年9 月13日簽立
    協議書（下稱系爭協議書），約定原告以原有重測前過嶺段
    149-29地號，面積2,335 平方公尺，折合706 坪之農牧用地
    與原告之弟許應淇所有坐落同段149-2 、149-10地號土地之
    其中706 坪交換，將交換所得706 坪土地交由被告負責申辦
    前揭用地變更程序，並於附註條款約定如上開土地無法變更
    為工業用地，原告仍回復保有706 坪農業用地。原告因而將
    印章、過嶺段149-29地號土地所有權狀等相關證件資料交予
    被告，委由被告辦理與許應淇交換土地及使用地類別變更事
    宜。
二、系爭協議書簽訂時，重測前過嶺段149-2 、149-10地號土地
    原係由第三人許家威、許應淇共有，其應有部分各為3 分之
    1 、3 分之2 ，嗣該2 筆土地合併為過嶺段149-2 地號，再
    分割增加同段149-30等地號土地，過嶺段149-30地號與同段
    149-31地號土地於90年4 月30日合併，再分割增加面積1,77
    9 平方公尺之同段149-32等地號土地，過嶺段149-32地號土
    地再於91年7 月25日分割增加同段149-43地號（面積178 平
    方公尺）、149-44地號（面積58平方公尺）土地，其登記面
    積減為1,543 平方公尺，嗣因重測變更為桃園縣中壢市○○
    段（下稱山嶺段）135 地號土地。
三、依卷附土地登記謄本所載，前揭重測前過嶺段149-29地號土
    地原屬原告所有，同段149-2 、149-30、149-33、149-37至
    149-41地號土地則均登記為被告所有，顯見上開土地分割係
    由被告負責辦理。被告雖提出以原告名義於90年7 月2 日出
    具之承諾書、由第三人甲○○、陳富美分別出具之證明書及
    其與許應淇所訂土地買賣契約書等相關資料，辯稱上開土地
    交換手續係由原告自行委由第三人丙○○代書辦理，且原告
    於上開土地交換後，僅交付1,779 平方公尺，折合508 坪土
    地予其辦理上開使用地類別變更程序。惟上開承諾書並非原
    告所立具，其上所蓋「乙○○」印文亦非原告蓋用，原告否
    認該承諾書之真正，亦否認上開證明書及買賣契約書等相關
    資料之證明力。
四、原告並未交付相關證件予丙○○，亦未委託丙○○辦理前揭
    土地交換，將重測前過嶺段149-29地號土地所有權以贈與形
    式移轉予許應淇所有之手續。證人丙○○於本件96年3 月16
    日準備程序期日既到庭自承系爭協議書係其所擬，而該協議
    書已載明原告係以原有過嶺段149-29地號之706 坪土地與許
    應淇所有同段149-2 、149-10地號土地之其中706 坪交換，
    且依常理判斷，上開土地交換手續應以同面積土地互換，是
    丙○○證稱依該協議書所載，原告上開706 坪土地未必交換
    取得許應淇所有之706 坪土地，而應以該協議書、卷附桃園
    縣中壢地政事務所（下稱中壢地政事務所）90年7 月3 日壢
    登字第289760、289780號土地登記申請書及土地贈與所有權
    移轉契約書所載538 坪之土地面積為準等語，與事實不符。
    且依卷附過嶺段149-32地號土地登記謄本所載，該筆面積1,
    779 平方公尺，折合538 坪之土地係在90年4 月30日分割自
    同段149-30地號土地，在系爭協議書於89年9 月13日訂定時
    既尚無該地號，則原告於訂定該協議書時，自不可能於前揭
    附註同意以所有面積706 坪之過嶺段149-29地號土地換回當
    時尚不存在，且面積僅538 坪之前揭土地；證人丙○○於上
    開期日所稱依伊印象，因係原告請求許應淇同意交換土地，
    故同意以自己所有面積2,335 平方公尺之過嶺段149-29地號
    土地與許應淇所有面積1,779 平方公尺之同段149-32地號土
    地交換云云，自非真實。
五、另查，依卷附重測前過嶺段149-32地號即重測後山嶺段135
    地號土地謄本所載，該筆土地現仍登記為特定農業區農牧用
    地。且依鈞院94年度訴字第101 號第三人王國祥與原告間確
    認前揭重測後山嶺段135 地號及同段128 、142 地號（重測
    前地號分別為過嶺段149-43、149-44地號）土地抵押權不存
    在等事件（下稱另件確認抵押權不存在事件）卷附桃園縣政
    府94年2 月4 日府地用字第0940031845號函所載，前揭土地
    僅其中山嶺段135 地號，面積1,543 平方公尺，折合466.7
    坪土地曾於91年7 月4 日經核准變更為丁種建築用地，而丁
    種建築用地若未依原核定計劃使用，依非都市土地使用管制
    規則第31條第5 項規定，仍有恢復為原編定使用地類別之可
    能，是被告僅將上開部分土地變更為丁種建築用地，自與系
    爭協議書約定應將上開706 坪土地變更為工業用地不符。另
    依興辦工業人申請利用毗連非都市土地擴展計畫及用地面積
    審查辦法第9 條第2 項規定，及卷附被告所提桃園縣政府91
    年5 月13日府建工字第09101008671 號函「說明三」、工業
    用地證書「五、其他」欄所載，足證前揭重測後山嶺段128
    地號土地係編定為國土保安用地，作為綠地使用，並未變更
    為工業用地。是被告以前揭函及所附桃園縣政府工用字第21
    號工業用地證明書為據，辯稱已依約將重測前過嶺段149-32
    地號土地變更為工業用地，自無可採。
六、綜上，被告既未依約將原告交換取得，並交予被告辦理前揭
    使用地類別變更程序之706 坪土地變更為工業用地，依系爭
    協議書附註條款之約定，被告即負有使原告取回706 坪農業
    用地之義務。惟被告僅使原告取回91年7 月25日分割後之重
    測前過嶺段149-32、149-43、149-44地號等特定農業區農牧
    用地，面積分別為1,543 、178 、58平方公尺，合計1,779
    平方公尺，折合538 坪（計算式：1,779 ×0.3025＝538 ，
    小數點以下4 捨5 入，下同），短少168 坪（計算式：706
    －538 ＝168 ﹚，經原告於95年3 月15日、同年6 月13日分
    別函催被告依約履行而未獲置理，且除上開538 坪外，原屬
    許應淇所有之前揭其餘土地均已移轉登記為他人所有，被告
    已無法依約履行，此係因可歸責於被告之事由致給付不能，
    使原告受有短少168 坪土地之損害。而上開3 筆土地於91年
    7 月25日分割後，在92年間之買賣價格為每坪33,000元，以
    此計算原告所受短少168 坪土地之損害金額為5,544,000 元
    （計算式：33,000×168 ＝5,544,000） 。爰提起本件訴訟
    ，依民法關於給付不能損害賠償請求權之法律關係，請求被
    告賠償給付5,544,000 元及自起訴狀繕本送達翌日起至清償
    日止，按年利率百分之5 計算之利息，而請求判決如前揭聲
    明所示。
參、證據：提出系爭協議書、過嶺段149-32、149-43、149-44地
    號土地所有權狀、不動產買賣契約書、律師函、存證信函各
    1 件、土地建物異動清冊4 件、土地登記第2 類謄本16件為
    證，並聲請訊問證人丙○○、調閱本院94年度訴字第101 號
    確認抵押權不存在等事件卷宗，向中壢地政事務所函查該所
    90年7 月3 日壢登字第289760、289780號土地登記申請書及
    其登記案卷。
乙、被告方面：
壹、聲明：
    如主文第1 項所示，如受不利判決，並願供擔保請准宣告免
    為假執行。
貳、陳述：
一、被告對原告主張前揭土地之分割合併及重測經過，及第三人
    南璋公司前揭擴廠原因及過程，被告曾向原告為前揭變更用
    地類別而參與上開擴廠計劃之提議，並受原告委任辦理其與
    許應淇交換取得前揭土地後之使用地類別變更程序，承諾於
    2 年內完成變更，兩造乃於89年9 月13日簽立系爭協議書等
    情，均不爭執。惟因原告原有重測前過嶺段149-29地號土地
    與原告之弟許應淇原有同段149-2 、149-10地號土地相鄰，
    而許應淇未參與南璋公司上開擴廠計劃，致過嶺段149-29地
    號土地未能與南璋公司所需擴廠土地串連毗鄰，無法申請變
    更為工業用地。原告為參與上開擴廠計劃，使過嶺段149-29
    地號土地得變更為工業用地，乃與許應淇約定以其各別所有
    上開土地交換，兩造因而於89年9 月13日訂定系爭協議書，
    約定原告以其原有過嶺段149-29地號之706 坪土地與許應淇
    原有同段149-2 、149-10地號土地之其中706 坪土地交換後
    ，將其交換取得之706 坪土地交予被告辦理前揭使用地類別
    變更程序。嗣過嶺段149-2 、149-10地號合併為同段149-2
    地號土地，再於90年4 月30日割出面積1,779 平方公尺，折
    合538 坪之同段149-32地號土地，原告乃同意以其所有同段
    149-29地號，面積2,335 平方公尺，折合706 坪土地與許應
    淇所有上開149-32地號土地交換，並委由丙○○代書以原告
    與許應淇各別將上開土地所有權贈與對方之形式辦理所有權
    移轉登記，原告並交付其於90年7 月2 日立具之承諾書及土
    地所有權狀、印鑑證明予丙○○，由丙○○於同年7 月3 日
    向中壢地政事務所申辦土地所有權移轉登記手續，此參系爭
    協議書及卷附中壢地政事務所90年7 月3 日壢登字第289760
    、289780號贈與登記案內所附土地及建築改良物贈與所有權
    移轉契約書所載即明。另參證人丙○○於本件96年3 月16日
    準備程序期日到庭具結所為陳述，及卷附第三人甲○○出具
    之證明書，足證原告同意用「以多換少」方式與許應淇交換
    土地，致其交換取得土地面積減少168 坪。且倘非原告委任
    並交付相關資料予丙○○代書，丙○○自不可能無端申辦上
    開土地所有權交換過戶事宜，是伊所為前揭證述自屬可信。
    從而，足認原告因上開土地交換取得之過嶺段149-32地號土
    地面積僅538 坪，並非706 坪，其交予被告辦理前揭使用地
    類別變更程序之土地面積亦僅538 坪，顯不足系爭協議書原
    約定之706 坪。是原告本身並未依約履行，已違約在先，自
    無從歸責被告，指稱被告有如何未依約履行之違約。
二、被告除受原告委任辦理前揭使用地類別變更程序外，另於90
    年6 月13日以被告所有，惟借名登記於被告弟媳陳富美名下
    之重測前過嶺段149-3 地號土地與許應淇所有同段149-30地
    號土地交換，此參卷附由陳富美出具之證明書所載即明；並
    另向第三人許家威購買同段149-2 、149-33地號土地所有權
    。是被告取得上開3 筆土地所有權之原因與原告所有上開土
    地之交換原因及過程無關，原告以過嶺段149-29地號土地所
    有權原為其所有，前揭同段149-2 、149-30、149-33地號土
    地嗣均登記為被告所有，指稱前揭過嶺段149-2 、149-10地
    號土地之合併分割手續，及原告與許應淇前揭交換土地均係
    被告負責辦理，顯係混淆，與事實不符。
三、另按依平均地權條例第3 條第4 項、同法施行細則第33條、
    土地稅法第10條、同法施行細則第13條規定，所謂工業用地
    係指依法核定之工業區土地及經政府核准作為工業或工廠使
    用之土地。而依鈞院另件確認抵押權不存在事件所附中壢地
    政事務所94年2 月1 日中地行字第0940000862號函、桃園縣
    政府94年2 月4 日府地用字第0940031845號覆鈞院函所載內
    容，及該件卷附原告與第三人王國祥於92年1 月9 日訂約買
    賣重測前過嶺段149-32、149-43、149-44地號土地，其買賣
    契約書「不動產標示」欄載明上開3 筆土地在當時已屬「非
    都市特種農業區丁種建築用地」，原告於該件審理中亦已自
    承上開3 筆土地已變更為工業用地。是南璋公司因擴廠需求
    ，向桃園縣政府申請將原屬農牧用地之上開3 筆土地變更使
    用地類別為工業用地，經該府核准，分別編定為國土保安用
    地、丁種建築用地及交通用地等合於工廠使用之土地，自均
    屬工業用地。至於桃園縣政府依興辦工業人申請利用毗連非
    都市土地擴展計畫及用地面積審查辦法第3 條第4 款規定，
    將重測後山嶺段128 地號土地編定為綠地，自不影響該筆土
    地亦屬工業用地範圍之認定。從而，足認上開3 筆土地業經
    桃園縣政府核准變更為工業用地，被告已履行將上開3 筆土
    地之使用地類別變更為工業用地之給付義務，原告指稱被告
    有未依約將上開3 筆土地變更為工業用地之違約，自無可採
    。另兩造訂定系爭協議書時，顯未預見南璋公司之經營計劃
    嗣後會發生前揭變更，自未及預料重測前過嶺段149-32地號
    土地經被告代為申辦變更為工業用地後，會因南璋公司變更
    其經營計畫，向桃園縣政府撤回上開擴廠申請案，而被恢復
    編定為農牧用地，是該項嗣後變更自非可歸責於被告，據以
    指稱被告有如何未依系爭協議書約定履行之違約。
四、系爭協議書附註條款固記載「如中壢市○○段149-2 、149-
    10地號無法變更為工業用地時，甲方（即原告）仍回復保有
    706 坪農業用地」，惟兩造當時為該附註約款之真意係指上
    開土地如無法變更為工業用地，應使原告回復保有其原提供
    予被告之同面積土地，並因原告於訂定系爭協議書時係承諾
    其以原有重測前過嶺段149-29地號，面積2,335 平方公尺，
    折合706 坪之土地與許應淇原有同段149-2 、149-10地號土
    地交換取得同面積之706 坪土地，並將該706 坪土地交予被
    告辦理前開使用地類別變更手續，始於該附註約明如無法變
    更為工業用地，原告仍保有706 坪農業用地，而非指原告無
    論如何均應保有706 坪農業用地，此參證人丙○○於本件96
    年3 月16日準備程序期日到庭所為證述即明。按丙○○乃草
    擬系爭協議書之人，並參與兩造本件協議過程，其所為前揭
    證詞自屬實在。是原告嗣因前揭因素，致其與許應淇為土地
    交換後，僅取得面積1,779 平方公尺，折合538 坪之過嶺段
    149-32地號（含嗣後分割增加之同段149-43、149-44地號）
    土地，並僅交付該538 坪土地予被告辦理上開使用地類別變
    更程序，則上開土地嗣因南璋公司變更擴廠計劃而撤回前揭
    申請，致上開149-32地號土地被恢復編定為農牧用地後，被
    告自僅負返還538 坪農業用地予原告之義務，而不負返還原
    告所指706 坪農業用地之義務，原告亦未因被告不負上開差
    額面積168 坪土地之返還義務而受有損害，原告主張被告就
    上開168 坪差額面積之土地負有返還義務，而請求被告賠償
    無法返還該部分土地之損害5,544,000 元，自無依據。
五、綜上，被告已依系爭協議書之約定，將原告所交付重測前過
    嶺段149-32地號，面積538 坪土地變更為工業用地，嗣於該
    筆土地因非可歸責於被告之前揭事由而恢復編定為農牧用地
    後，並已依系爭協議書附註條款之約定，返還同面積之538
    坪農業用地予原告，使原告保有該同面積土地，自未違反系
    爭協議書之約定，原告亦未因而受有損害。是原告提起本件
    訴訟，以前揭主張為據，依民法給付不能損害賠償請求權之
    法律關係，請求被告賠償給付5,544,000 元及遲延利息，自
    無理由，應駁回其起訴。
參、證據：提出過嶺段149-32、149-43、149-44地號土地登記謄
    本、桃園縣政府工業用地證明書、桃園縣政府工務局建造執
    照、使用執照、土地複丈成果圖、中壢地政事務所函、陳情
    書、協議書、土地及建築改良物贈與所有權移轉契約書、不
    動產買賣契約書、原告於另件確認抵押權不存在事件所提民
    事答辯狀、付款明細表、承諾書各1 件、證明書、存款憑條
    各2 件、地籍圖謄本、支票各3 件、桃園縣政府函4 件為證
    。
    理  由
一、原告主張委由被告辦理其原有重測前過嶺段149-29地號，面
    積706 坪農業用地與第三人許應淇原有同段149-2 、149-10
    地號，面積706 坪農業用地交換，及交換取得706 坪農業用
    地變更為工業用地之程序，惟被告未依約履行，且僅返還53
    8 坪土地。爰提起本件訴訟，依民法給付不能損害賠償請求
    權之法律關係，請求被告給付5,544,000 元及遲延利息，而
    請求判決如前揭聲明所示等語。
二、被告則以上開土地交換手續係由原告另委由第三人丙○○辦
    理，且原告因前揭土地交換取得並交其辦理使用地類別變更
    程序之土地面積僅538 坪，其已依約履行給付義務，並未違
    約等語，資為抗辯，而為如前揭聲明所示。
三、原告主張第三人南璋公司於89年間有擴廠計劃，欲購買毗鄰
    農業用地申請變更為工業用地，原告為參與該擴廠計劃，乃
    於89年9 月13日與被告訂定系爭協議書，約定原告以原有重
    測前過嶺段149-29地號，面積706 坪土地與原告之弟許應淇
    原有坐落同段149-2 、149-10地號土地中之706 坪交換，並
    委由被告辦理原告因上開交換取得土地變更使用地類別為工
    業用地之程序，於附註條款約定如無法變更為工業用地，原
    告仍回復保有706 坪農業用地，及過嶺段149-2 、149-10地
    號嗣合併為同段149-2 地號，再分割增加同段149-30地號土
    地，149-30地號在90年4 月30日與同段149-31地號土地合併
    ，再分割增加面積1,779 平方公尺，折合538 坪之同段149-
    32等地號土地，149-32地號再於91年7 月25日分割增加面積
    178 平方公尺之同段149-43地號、面積25平方公尺之同段14
    9-44地號土地，嗣過嶺段149-2 、149-32、149-43、149-44
    地號經重測分別變更為山嶺段138 、135 、128 、142 地號
    土地等情，業據其提出系爭協議書、過嶺段149-32、149-43
    、149-44地號土地所有權狀各1 件、土地建物異動清冊4 件
    、土地登記第2 類謄本16件為證，並為被告所不爭執，堪信
    屬實。惟原告主張其與許應淇原有上開土地交換手續係委由
    被告辦理，且其因上開交換取得土地之面積為706 坪，並係
    交付該706 坪農業用地予被告申辦上開使用地類別變更程序
    ，而被告未依約完成變更，且僅返還538 坪農業用地，其所
    負返還其餘農業用地之給付義務已給付不能，則為被告以前
    詞所否認。是本件應審究之爭點為：（一）原告原有重測前
    過嶺段149-29地號土地與許應淇原有同段149-32地號土地之
    前揭交換手續係委由被告或第三人丙○○代書辦理？被告就
    該項土地交換手續是否負有履行義務？原告因上開交換取得
    並交予被告申辦前揭使用地類別變更手續之農業用地面積為
    706 坪或538 坪？（二）被告是否已依約履行完成上開使用
    地類別變更程序之給付義務？上開土地因前揭原因而恢復編
    定為農牧用地後，被告所負使原告保有原農業用地之面積為
    706 坪或538 坪？被告有無原告所指給付不能之違約？爰分
    別判斷如下。
四、按「當事人主張有利於己之事實者，就其事實有舉證之責任
    。」民事訴訟法第277 條前段定有明文。本件原告主張曾委
    由被告辦理原有重測前過嶺段149-29地號，面積706 坪土地
    與第三人許應淇原有同段149-2 、149-10地號土地之其中70
    6 坪之前揭交換手續，並將其交換取得之706 坪土地交予被
    告辦理前揭使用地類別變更程序，為被告所否認，已如前述
    。則依上引舉證責任分配之原則，自應由原告就該項有利於
    己之事實負舉證責任。經查：
（一）依原告聲請之證人丙○○代書於本件96年3 月16日準備程
      序期日到庭結證略稱：伊係執業代書，並係原告之宗親，
      原告原有重測前過嶺段149-29地號，面積2,335 平方公尺
      （折合706 坪）土地與許應淇原有同段149-32地號，面積
      1,779 平方公尺（折合538 坪）土地之前揭交換手續係在
      伊位於桃園縣中壢市○○路29號之事務所訂定土地登記申
      請書、土地贈與所有權移轉契約書，由原告與許應淇各交
      付相關證明文件，共同委由伊負責辦理，該土地交換係因
      第三人南璋公司擴廠需購買毗鄰土地，伊乃偕同兩造及第
      三人甲○○至許應淇家中商量上開土地交換事宜，以較靠
      近工廠之許應淇所有前揭土地與離工廠較遠之原告所有前
      揭土地交換，讓原告取得較靠近工廠之土地，且因係原告
      請求許應淇同意交換土地，原告乃同意以自己原有前揭70
      6 坪土地與許應淇原有上開538 坪土地交換，並以其與許
      應淇相互贈與土地所有權之方式辦理移轉登記手續，原告
      因該項交換取得之土地為149-32地號，面積538 坪，再由
      原告將其交換取得之土地委託被告辦理前揭變更使用地類
      別為工業用地之程序，俾售予南璋公司作為工廠用地使用
      ，且原告所有上開706 坪土地非必然與許應淇交換取得70
      6 坪土地，其實際交換取得之土地面積應以上開協議書所
      載及前揭土地登記申請書、土地贈與所有權移轉契約書所
      載面積為準等語（參本院卷2 第5 至12頁），核與本院卷
      附中壢地政事務所95年12月27日中地登字第0950012883號
      函檢附原告與許應淇各原有上開土地以相互贈與方式辦理
      所有權移轉登記案之資料（參本院卷1 第177 至198 頁）
      相符。參以丙○○係執業代書，又係原告宗親，所為證述
      應不致偏袒被告，及原告就其原有上開土地係與許應淇前
      揭原有土地為交換，並以相互贈與之方式辦理前揭土地所
      有權移轉登記手續等情，亦不爭執，堪認丙○○上開證述
      屬實；原告否認其曾委託丙○○代辦上開土地交換手續，
      自無可取。又土地登記謄本所載之所有權人僅係表彰其所
      有權登記名義人，與其登記原因或過程無關，是原告以重
      測前過嶺段149-29地號土地原登記為其所有，而同段149-
      2 、149-30、149-33、149-37至149-41地號土地嗣均登記
      為被告所有，為其前揭主張之依據，自無可採。
（二）且依丙○○前揭證詞及上開土地贈與移轉所有權案資料所
      載，足認原告與許應淇交換取得，並交予被告辦理前揭使
      用地類別變更程序之土地面積為538 坪。此外，原告既未
      舉證證明上開土地交換手續係由其委由被告負責辦理，且
      其因前揭交換取得並交予被告辦理使用地類別變更程序之
      土地面積為706 坪，是被告抗辯上開土地交換手續係由原
      告自行委由丙○○代書辦理，其與該項土地交換事宜無關
      而不負履行義務，且原告僅交付上開538 坪土地予其辦理
      使用地類別變更程序，核屬可採；原告主張上開土地交換
      手續係委由被告辦理，被告應負責辦理該項土地交換手續
      ，且其係交付706 坪土地予被告辦理上開使用地類別變更
      程序，自無依據。
五、次按「解釋意思表示，應探求當事人之真意，不得拘泥於所
    用之辭句。」民法第98條定有明文。且按「解釋當事人之契
    約，應於文義上及論理上詳為推求，不得拘泥字面，致失當
    時立約之真意。」（最高法院19年上字第58號判例）；「解
    釋當事人之契約，應以當事人立約當時之真意為準，而真意
    何在，又應以過去事實及其他一切證據資料為斷定之標準，
    不能拘泥文字致失真意。」（最高法院39年台上字第1053號
    判例）。本件被告抗辯其已依約履行上開使用地類別變更為
    工業用地之給付義務，且於上開土地因前揭原因而恢復編定
    為農業用地後，其已返還前揭538 坪農業用地予原告，使原
    告仍保有該538 坪土地，已依系爭協議書之約定履行給付義
    務，並無違約或原告所指給付不能之情形，雖為原告所否認
    。惟查：
（一）按所謂「工業用地」，係指依區域計畫法或都市計畫法劃
      定之工業區，或依獎勵投資條例編定之工業區內土地，及
      工業主管機關核准作為工業或工廠使用範圍內之土地。此
      參平均地權條例第3 條第4 款及其施行細則第33條第1 項
      第1 款、土地稅法第10條第2 項前段及其施行細則第13條
      第1 款之規定自明。而參酌前揭第三人南璋公司之擴廠原
      因及經過，原告係為參與該項擴廠購地計劃而與許應淇為
      前揭土地交換，兩造亦因而訂定系爭協議書為前開約定，
      及證人丙○○於本件前揭期日到庭結證稱所謂工業用地係
      指可以作為南璋公司上開擴廠使用所需之土地（參本院卷
      2 第10頁），原告於本院前揭另件確認抵押權不存在事件
      亦主張上開3 筆土地於其出售予第三人王國祥時，業已編
      定為丁種建築用地，應屬工業用地（參該件卷第116 頁）
      ，再參卷附本院於前揭另件確認抵押權不存在事件，就重
      測前過嶺段149-32、149-43、149-44地號土地是否曾編定
      為丁種建築用地乙節函詢中壢地政事務所，經該所以94年
      2 月1 日中地行字第0940000862號函轉請桃園縣政府查明
      回覆本院，於該函內載稱：「查本案係依鈞府91年7 月4
      日府地用字第0910142917號函示由特定農業區農牧用地變
      更編定為同區丁種建築用地、國土保安用地及交通用地，
      復依鈞府92年12月11日府地用字第0920285605號函及93年
      4 月20日府地字第0930093453號函恢復原編定（山嶺段14
      2 地號維持交通用地）。」等語（參該件卷第44頁），及
      桃園縣政府於該件以94年2 月4 日府地用字第0940031845
      號函覆本院載稱：「查旨揭中壢市○○段135 、128 地號
      （重測前過嶺段149-32、149-43地號）等2 筆土地原編定
      為特定農業區農牧用地，因興辦工業人南璋股份有限公司
      擴展工業需要，經該公司提案擴廠計畫送本府審核，經審
      核符合規定後，本府復於91年5 月31日（應為同年5 月13
      日之誤載）府建工字第09101008671 號函核准擴展工業計
      畫，並核發工業用地證明書，本府續依前開核准函及非都
      市土地使用管制規則第31條等相關規定，於91年7 月4 日
      府地用字第0910142917號函核准前開土地辦理變更編定為
      丁種建築用地（中壢市○○段135 地號）及國土保安用地
      （中壢市○○段128 地號）。」等語（參該件卷第45至46
      頁）。足認兩造訂定系爭協議書時，其約定前揭工業用地
      之真意應解為係指在南璋公司前揭擴廠計劃之工廠範圍內
      ，而得作為其工廠用地使用之前揭丁種建築用地、國土保
      安用地及交通用地在內，被告並已完成將上開土地申請變
      更為工業用地之程序；原告指稱上開工業用地不包括國土
      保安用地及交通用地，被告僅將前揭部分土地變更為丁種
      建築用地，係屬違約云云，自屬無據。
（二）依上開函文所載，上開3 筆土地既經桃園縣政府以91年7
      月4 日府地用字第0910142917號函准由特定農業區農牧用
      地變更編定為同區丁種建築用地、國土保安用地及交通用
      地，其完成變更編定之時間顯在兩造於89年9 月13日訂定
      系爭協議書起2 年內，則被告自未違反其給付義務；原告
      指稱被告未完成上開變更使用地類別之給付義務，核無可
      採。又兩造於訂定系爭協議書時，並未預見南璋公司之經
      營計劃嗣後會發生前揭變更，此為兩造所不爭執，則兩造
      當時自未預料重測前過嶺段149-32地號土地經被告代為申
      辦變更為工業用地後，會因南璋公司變更經營計畫，向桃
      園縣政府撤回上開擴廠申請案而被恢復編定為農業用地，
      是該項嗣後變更自非可歸責於被告，原告據以指稱被告有
      如何未依系爭協議書之約定完成上開使用地類別變更程序
      之違約，自無可取。
（三）另依前揭解釋當事人意思表示之原則，經參酌上開法令及
      事證，並應認為兩造於89年9 月13日訂定系爭協議書時，
      因當時許應淇所有重測前過嶺段149-2 、149-10地號土地
      尚未合併，亦尚未分割增加面積1,779 平方公尺，折合53
      8 坪之同段149-32地號土地，且兩造為上開協議時均預期
      原告得以過嶺段149-29地號，面積2,335 平方公尺，折合
      706 坪土地與許應淇交換取得相同面積之土地，而未預期
      原告嗣後因上開原因致其與許應淇實際交換取得之土地面
      積僅為538 坪，其交予被告辦理上開使用地類別變更程序
      之土地面積亦僅為538 坪，故包括上開協議書本文及附註
      條款均記載原告用以交換之土地、交換取得之土地及因上
      開土地無法變更為工業用地時，其回復保有之土地（農業
      用地）面積均為706 坪，而無任何538 坪土地面積之記載
      。從而，自應解為原告於上開土地無法變更為工業用地（
      包括因南璋公司嗣後撤回上開擴廠計劃致上開土地被恢復
      編定為農牧用地之前揭情形）時，仍得保有其原提供予被
      告辦理上開使用地類別變更程序之同面積農業用地，始符
      合兩造訂定系爭協議書為前揭約定之真意。而原告與許應
      淇交換取得，及其交予被告辦理上開使用地類別變更程序
      之土地面積僅538 坪，既如前述，則被告抗辯其僅負返還
      538 坪農業用地予原告之義務，並已履行該項給付義務，
      並無原告所指給付不能之違約情形，自屬有據。原告主張
      被告應返還706 坪農業用地，並稱除被告已返還之上開53
      8 坪農業用地外，被告尚有168 坪土地未給付，該部分土
      地已屬給付不能，均無依據。
六、綜上所述，原告主張其原有重測前過嶺段149-29地號農業用
    土地與第三人許應淇原有同段149-2 、149-10地號農業用地
    之交換手續係委由被告辦理，其交換取得並交予被告申辦前
    揭使用地類別變更程序之土地面積為706 坪，被告未依約將
    上開農業用地變更為工業用地，應返還706 坪農業用地予其
    保有，均無可採；被告抗辯上開土地交換手續係由原告自行
    委由第三人丙○○辦理，原告因前揭土地交換取得並交其辦
    理上開變更程序之土地面積僅538 坪，其已依系爭協議書及
    附註之約定，將原告交付面積538 坪之重測前過嶺段149-32
    地號土地變更為工業用地，嗣於該筆土地因前揭原因而恢復
    編定為農業用地後，並已依前揭約定返還同面積之538 坪農
    業用地予原告，並未違約，亦無原告所指給付不能之情形，
    原告並未受有損害，核屬可採。從而，原告提起本件訴訟，
    以前揭主張為據，依民法給付不能損害賠償請求權之法律關
    係，請求被告給付5,544,000 元及遲延利息，為無理由，應
    駁回其起訴。原告之訴既經駁回，其假執行之聲請自無依據
    ，爰併予駁回。
七、本件事證已臻明確，兩造其餘主張陳述及舉證，經核與判決
    之基礎及結果均無影響，爰不另一一論述，附此敘明。
八、結論：本件原告之訴為無理由，依民事訴訟法第78條，判決
    如主文。
中　　華　　民　　國　　96　　年　　6 　　月　　14　　日
                  民事第一庭  審判長法　官  郭琇玲
                                    法  官  吳爭奇
                                    法  官  陳勇松
以上正本係照原本作成。
如對本判決上訴，須於判決送達後20日內向本院提出上訴狀。
中　　華　　民　　國　　96　　年　　6 　　月　　20　　日
                                    書記官　陳夏施
